【裁判字號】    98,上訴,4213
【裁判日期】    981028
【裁判案由】    毒品危害防制條例
【裁判全文】
臺灣高等法院刑事判決                98年度上訴字第4213號
上  訴  人
即  被  告  甲○○
上列上訴人因違反毒品危害防制條例案件，不服臺灣宜蘭地方法
院98年度訴字第140號，中華民國98年9月8日第一審判決（起訴
案號：臺灣宜蘭地方法院檢察署98年度毒偵字第94號），提起上
訴，本院判決如下：
    主  文
上訴駁回。
    理  由
一、依刑事訴訟法第350條、第361條、第362條、第367條規定，
    不服地方法院之第一審判決而上訴者，須提出上訴書狀，並
    應敘明具體理由，為上訴必備之程式；其所提出之書狀未敘
    述上訴理由，或僅曾以言詞陳述上訴理由者，均應於上訴期
    間屆滿後20日內補提理由書於第一審法院。第一審法院經形
    式審查，認逾期未補提上訴理由者，應定期間先命補正，逾
    期未補正者，為上訴不合法律上之程式，應以裁定駁回。倘
    已提出上訴理由，但所提非屬具體理由者，則由第二審法院
    以上訴不合法律上之程式，判決駁回。而所謂具體理由，必
    係依據卷內既有訴訟資料或提出新事證，指摘或表明第一審
    判決有何採證認事、用法或量刑等足以影響判決本旨之不當
    或違法，而構成應予撤銷之具體事由，始克當之（例如：依
    憑證據法則具體指出所採證據何以不據證據能力，或依憑卷
    證資料，明確指出所為證據證明力之判斷如何違背經驗、論
    理法則）；倘僅泛言原判決認定事實錯誤、違背法令、量刑
    失之過重過輕微，而未依上揭意旨指出具體事由，或形式上
    雖已指出具體事由，然該事由縱使屬實，亦不足以認為原判
    決有何不當或違法者（例如：對不具有調查必要性之證據，
    法院未依聲請調查亦未說明理由，或援用證據不當，但除去
    該證據仍應為同一事實之認定），皆難謂係具體理由，俾與
    第二審上訴制度旨在請求第二審法院撤銷、變更第一審不當
    或違法之判決，以實現個案救濟之立法目的相契合，並節制
    濫行上訴（最高法院97年度台上字第892號決參照）。又觀
    諸刑事訴訟法第361條修正之立法說明三，謂「原審法院對
    上訴書狀有無記載理由，應為形式上之審查，認有欠缺，且
    未據上訴人自行補正者，應定期間先命補正，爰於第三項後
    段明定。至上訴理由是否具體，係第二審法院審查範圍，不
    在命補正之列」，故修正後該規定所指應由第一審法院先命
    補正之「上訴書狀未敘述理由」，係指上訴書狀僅聲明對原
    判決不服，就不服理由未為任何敘述，自形式上觀察，可認
    係未提出上訴理由之情形而言，若上訴書狀對不服之理由已
    有所敘述，僅敘述不具體者，究有別於「未敘述理由」，自
    不生應依該規定命補正之問題。同此旨趣，刑事訴訟法第36
    7條增列為不合法情形之「上訴書狀未敘述理由」者，亦應
    採相同解釋。又上訴書狀已敘述上訴理由，但所述不「具體
    」者，雖非「上訴書狀未敘述理由」一語涵攝之範圍，然既
    不符合「上訴書狀應敘述『具體』理由」之規定，仍屬上訴
    「不合法律上之程式」，且依上開立法說明，此類不合法，
    不在得補正之列，法院自毋庸命補正；而由第二審法院逕認
    上訴不合法，以判決駁回（最高法院97年度台上字第892號
    、第3599號、第3889號判決參照）。
二、本件原判決認定上訴人即被告甲○○前因施用毒品案件，經
    臺灣宜蘭地方法院（下稱原法院）裁定送觀察、勒戒後，認
    無繼續施用毒品傾向，於民國89年11月7日執行完畢釋放出
    所，並由臺灣宜蘭地方法院檢察署檢察官以89年度毒偵字第
    1592號為不起訴處分確定。又因施用第一級、第二級毒品案
    件，經原法院裁定送觀察、勒戒後，認有繼續施用毒品之傾
    向，再由原法院裁定令入戒治處所施以強制戒治，於91年10
    月10日保護管束期滿強制戒治執行完畢，同一犯行經檢察官
    提起公訴，由原法院分別判處有期徒刑7月、5月，並定應執
    行有期徒刑10月確定；復於91年間因施用第一級毒品案件，
    經本院判處有期徒刑10月確定，二案接續執行，於92年11月
    21日假釋出監，嗣經撤銷假釋，並自93年5月23日起執行殘
    刑6月4日。又因施用毒品案件，經原法院判處有期徒刑1年2
    月確定後，並與前開殘刑6月4日接續執行，於95年1月1日縮
    短刑期執行完畢出監。再於96年間因施用毒品案件，經原法
    院判處有期徒刑1年5月確定，嗣因減刑，由原法院裁定減刑
    為有期徒刑8月又15日確定，甫於96年10月25日執行完畢出
    監。詎仍不知悛悔，復基於施用第一級毒品海洛因之犯意，
    於98年1月4日7時許，在其位於宜蘭縣三星鄉○○路○段250
    號住處內，以將第一級毒品海洛因摻入香菸吸食煙霧之方式
    ，施用第一級毒品海洛因1次。嗣於98年1月5日8時30分許，
    經警在宜蘭縣三星鄉○○路○段220號前盤查後，經其同意採
    尿送驗，結果呈鴉片類陽性反應等情，係以：上揭事實，業
    據上訴人於原審審理時坦承不諱，且上訴人為警查獲時經警
    採集之尿液送驗結果，確呈鴉片類陽性反應，有慈濟大學濫
    用藥物檢驗中心出具之檢驗總表、宜蘭縣政府警察局羅東分
    局毒品犯罪嫌疑人尿液採驗作業管制紀錄表各1紙在卷可稽
    ，足認上訴人上開自白與事實相符，因認上訴人施用第一級
    毒品之犯行明確。並以：上訴人於強制戒治執行完畢釋放後
    5年內犯施用毒品罪，並經法院科刑處罰後，再犯本件施用
    毒品罪，應予追訴處罰。且上訴人於有期徒刑執行完畢5年
    內，故意再犯本件有期徒刑以上之罪，為累犯。論上訴人以
    施用第一級毒品罪，累犯，處有期徒刑10月。已詳敘其認定
    上訴人犯罪事實之證據及理由，並無違法或不當。上訴意旨
    雖以：上訴人係在住家附近遇見綽號「阿峰」之男子，閒聊
    之後，「阿峰」送1支香菸予被告吸用，「阿峰」離開之後
    ，警察隨即前來盤查上訴人並搜身，雖無查獲其他毒品，然
    採尿送驗結果確呈鴉片類反應，上訴人質疑「阿峰」係故意
    陷害被告，先安排警方埋伏，故意給予上訴人含有毒品之香
    菸，上訴人不察吸食該香菸後，警方再立即將上訴人逮捕，
    上訴人顯係受害者。原審未予傳訊「阿峰」，顯有應調查之
    事項未予調查之違法云云，惟查：刑事訴訟法所稱依法應於
    審判期日調查之證據，係指與待證事實有重要關係，在客觀
    上顯有調查必要性之證據而言，故其範圍並非漫無限制，必
    其證據與判斷待證事實之有無，具有關連性，得據以推翻原
    判決所確認之事實，而為不同之認定，若僅係枝節性問題，
    或所證明之事項已臻明瞭，當事人聲請調查之證據，僅在延
    滯訴訟，甚或就同一證據再度聲請調查，自均欠缺其調查之
    必要性，原審未依聲請為無益之調查，皆無違法可言。本件
    上訴人於提起上訴前從未提及綽號「阿峰」之人，並於偵查
    中、審理時坦承其係在98年1月4日早上7點多在三星家中將
    海洛因摻在香煙裡吸食，且對於驗尿報告呈鴉片類陽性反應
    均稱無意見，原審依上訴人之驗尿報告，採認上訴人之自白
    ，顯無應予調查之證據而未予調查之違法可言。且上訴人有
    施用第一級毒品之前科，焉有可能未察覺「阿峰」提供其吸
    之香菸摻有海洛因，上訴人猶予吸用，顯無礙其施用第一級
    毒品之犯行。上訴人復未提出「阿峰」之真實姓名、年籍及
    住所供參，僅藉口需時查證，所辯無非係為延滯訴訟，顯無
    調查之必要性。綜上所述，本件上訴人形式上雖已指出其遭
    綽號「阿峰」之人故意陷害云云，然未提出「阿峰」之真實
    姓名、年籍及住所，而無從調查，亦無調查之必要，顯不足
    以認定原判決有何違法或不當，揆諸上開說明，仍難謂上訴
    人已敘明具體理由，俾與第二審上訴制度旨在請求第二審法
    院撤銷、變更第一審不當或違法之判決，以實現個案救濟之
    立法目的相契合，並節制濫行上訴。本件上訴不合法律上程
    式，爰不經言詞辯論，逕以判決駁回。
據上論斷，應依刑事訴訟法第367條前段、第372條，判決如主文
。
中    華    民    國    98    年    10    月    28    日
                  刑事第七庭  審判長法  官  陳晴教
                                    法  官  游紅桃
                                    法  官  楊智勝
以上正本證明與原本無異。
如不服本判決，應於收受送達後10日內向本院提出上訴書狀，其
未敘述上訴之理由者並得於提起上訴後10日內向本院補提理由書
（均須按他造當事人之人數附繕本）「切勿逕送上級法院」。
                                    書記官  林桂玉
中    華    民    國    98    年    11    月    2     日


司法院資訊處製作；財團法人民間司法改革基金會備份。
